臺灣高雄地方法院刑事判決　　　　　　　96年度易字第2284號
公　訴　人　臺灣高雄地方法院檢察署檢察官
被　　　告　戊○○
　　　　　　丁○○
上列被告因竊盜案件，經檢察官提起公訴（96年度偵字第11236
號），本院判決如下：
    主  文
戊○○、丁○○均無罪。
    理  由
一、公訴意旨略以：被告戊○○、丁○○基於共同意圖為自己不
    法所有之犯意聯絡，於民國96年4 月12日15時40分許，由被
    告丁○○騎乘車牌號碼：OLL ─762 號重型機車搭載被告戊○○至高雄縣岡山鎮○○路路邊空地停車場，由丁○○坐在
    上開機車把風，戊○○則下手竊取甲○○○所有置放於該處
    之水泥車鐵管1 套、鐵製抽油器1 支，得手後正欲逃離之際
    ，因行跡可疑，為高雄縣警察局岡山分局巡邏員警丙○○、
    己○○當場查獲，並扣得上開水泥車鐵管1 套、鐵製抽油器
    1 支，因認被告戊○○、丁○○共同涉犯刑法第320 條第1
    項普通竊盜罪嫌云云。
二、按犯罪事實應依證據認定之，無證據不得認定犯罪事實；又
    不能證明被告犯罪者，應諭知無罪之判決，刑事訴訟法第15
    4 條第2 項、第301 條第1 項分別定有明文。刑事訴訟法上
    所謂認定犯罪事實之證據，係指足以認定被告確有犯罪行為
    之積極證據而言，該項證據自須適合於被告犯罪事實之認定
    ，始得採為斷罪資料。如未能發現相當證據，或證據不足以
    證明，自不能以推測或擬制之方法，以為裁判之基礎。又刑
    事訴訟上證明之資料，無論其為直接或間接證據，均須達於
    通常一般之人均不致有所懷疑，而得確信其為真實之程度，
    始得據為有罪之認定，若其關於被告是否犯罪之證明未能達
    此程度，而有合理性懷疑之存在，致使無從形成有罪之確信
    ，根據「罪證有疑，利於被告」之證據法則，即不得遽為不
    利被告之認定，最高法院29年上字第3105號、40年臺上字第
    86號、76年臺上字第4986號判例可資參照。
三、程序方面（證據能力之認定）：
  (一)按被告以外之人於偵查中向檢察官所為陳述，除顯有不可信
    之情況者外，得為證據，刑事訴訟法第159 條之1 第2 項定
    有明文。證人丙○○、己○○於檢察官偵查中所為之陳述，
    既依法具結，且遍觀卷內事證查無何顯不可信之情況，依上
    開說明，證人丙○○、己○○於偵查中之具結證述有證據能
    力。
  (二)按筆錄內載之被告陳述與錄音或錄影之內容不符者，除有前
    項但書情形外，其不符之部分，不得作為證據，刑事訴訟法
    第100 條之1 第2 項定有明文。經查：
  1.被告丁○○於96年4 月13日9 時許在高雄縣政府警察局岡山
    分局警備隊接受警詢所製作之筆錄，其中雖有記載：「（問
    ：你於何時？何地？經警盤查查獲你涉嫌竊盜及毒品案件？
    ）於96年4 月12日15時40分許。在高雄縣岡山鎮○○路路邊
    空地停車場內，經警盤查時我正坐在所騎乘重機車OLL-762
    號車上，當我車子還在發動時，我在等戊○○從停車場內竊
    取水泥車上之鐵管鐵套及鐵製抽油器壹支。」、「（問：你
    與何人竊取鐵管、鐵套、鐵製抽油器？用何種方法工具竊取
    ？）我和戊○○所為。徒手裝入紅色飼料袋竊取。」等語（
    警卷第5 頁），然經本院當庭勘驗上開警詢錄音帶，分別為
    「（問：你於何時？何地？經警盤查查獲你涉嫌竊盜及毒品
    案件？）於96年4 月12日15時40分許，在高雄縣岡山鎮○○
    路路邊空地停車場內，經警盤查時我正坐在所騎乘重機車OL
    L-762 號車上，當時我車子還在發動，我在等戊○○上廁所
    。」、「（問：你與何人竊取鐵管、鐵套、鐵製抽油器？用
    何種方法工具竊取？）我沒有竊取，也無攜帶任何工具。」
    等語（本院卷第52頁），上開警詢筆錄內載之被告丁○○陳
    述與錄音內容不符，依前揭規定，均不得作為證據。
  2.被告戊○○於96年4 月13日8 時40分許在高雄縣政府警察局
    岡山分局警備隊接受警詢所製作之筆錄，其中雖有記載：「
    （問：你於何時何地？經警盤查查獲你涉嫌竊盜及毒品案件
    ？）於96年4 月12日15時40分許。在高雄縣岡山鎮○○路路
    邊空地停車場內，經警盤查時我正在路邊停車場內二台水泥
    車中間竊取水泥車上之鐵管鐵套及鐵製抽油器壹支，當時丁○○坐在我的中機車OLL-762 號車上，當時我車子還在發動
    ，在盤查時丁○○因持有注射海洛因針筒心虛就把口袋內之
    二支施用過注射針筒丟棄於地上，所以被警方帶回警備隊製
    作偵訊筆錄。」、「（問：你們所竊取水泥車鐵管、鐵套、
    鐵製抽油器共有多少數量？）經被害人磅秤共13公斤，被警
    查獲是水泥車鐵管、鐵套乙組及鐵製抽油器乙支。」、「（
    問：你與何人涉嫌竊取水泥車鐵管、鐵套、鐵製抽油器？用
    何種工具竊取？）我和丁○○所為。徒手裝入飼料袋竊取。
    」、「（問：你竊得的水泥鐵管、套及鐵製抽油器共13公斤
    重，作何用途？）拿去變賣現金購買毒品施用。」、「（問
    ：你欲將竊取水泥鐵管、套及鐵製抽油器運至哪裡賣出？）
    回收場變賣（不一定地）。」等語（警卷第12頁），然經本
    院當庭勘驗上開警詢錄音帶，分別為：「（問：你於何時何
    地？經警盤查查獲你涉嫌竊盜及毒品案件？）於96年4 月12
    日15時40分許。在高雄縣岡山鎮○○路路邊空地停車場內。
    」、「（問：經警方盤查時，你在做什麼？）我在路邊上廁
    所。」、「（問：你在停車場內兩台水泥車中間，你在做什
    麼？）我在上廁所。」、「（問：你水泥車的鐵管、鐵套及
    抽油器都在現場，你卻說你在上廁所？）是。」、「（問：
    丁○○此時在做什麼？）在摩托車上等我。」、「（問：車
    牌幾號？）OLL-762 。」、「（問：車子是否在發動狀態？
    ）我不知道。」、「（問：在盤查丁○○時，是不是現場持
    有海洛因注射針筒？）我不曉得。」、「（問：你們所竊取
    的水泥車鐵管、鐵套、鐵製抽油器共有多少數量？）我不知
    道，所有的東西我都不知道。」、「（問：經被害人磅秤共
    13公斤，被警方查獲是水泥車鐵管、鐵套及鐵製抽油器乙支
    ？）13公斤的東西，我怎麼搬得動。」、「（問：你與何人
    涉嫌竊取水泥車鐵管、鐵套、鐵製抽油器？用何種方法工具
    竊取？）我沒有竊取那些東西。我和丁○○在現場。」、「
    （問：你和丁○○如何竊取？）我和丁○○沒有竊取。」、
    「（問：我都有看到你拿飼料袋進去，你還說沒有？）我沒
    有竊取。」、「（問：我們在外面觀察你們一段時間，你們
    知道嗎？）我進去上廁所。」、「（問：你和丁○○竊取水
    泥車鐵管、鐵套、鐵製抽油器共13公斤重，作何用途？）我
    沒有竊取那些東西。」、「（問：你是不是要拿那些東西去
    賣？）」我沒有變賣那些東西，我身上還有一、二千元，我
    怎麼可能拿去賣，我身上還有錢，我不需要去偷那些東西。
    」、「（問：你欲將竊取水泥鐵管、鐵套及鐵製抽油器運至
    哪裡賣？）沒有，我沒有在賣那種東西，真的，我真的沒有
    在賣那種東西，我說的是真的。」（本院卷第52、53頁），
    上開警詢筆錄內載之被告戊○○陳述與錄音內容不符部分，
    依前揭規定，均不得作為證據。
四、實體方面：
    公訴人認被告戊○○、丁○○涉有竊盜罪嫌，無非係以證人
    丙○○、己○○於偵訊時之證述、高雄縣政府警察局岡山分
    局扣押筆錄、扣押物品目錄表、贓物認領保管單各1 份及現
    場蒐證照片3 張等為其主要論據。訊據被告戊○○、丁○○
    均堅決否認有何竊盜之犯行，被告戊○○辯稱：96年4 月12
    日15時40分許，伊騎乘車牌號碼：OLL ─762 號重型機車搭
    載丁○○經過高雄縣岡山鎮○○路路邊空地停車場時，伊因
    為尿急去路邊尿尿，後來警察就過來說伊跟丁○○偷東西等
    語；被告丁○○辯稱：當時戊○○去尿尿，伊一個人待在車
    牌號碼：OLL ─762 號機車上，警察來時問伊在作何事，伊
    說伊在等朋友，接著警察就將伊跟戊○○帶到停放水泥車的
    空地，說伊與戊○○在偷東西等語。經查：
  (一)證人丙○○到庭具結證稱：當時伊駕駛自小客車搭載己○○
    行經高雄縣岡山鎮○○路，看見被告戊○○與丁○○共乘機
    車，停在停車場外面，伊到達仁和路底，尚未左轉通校路之
    處（即證人丙○○96年10月31日所繪製之簡圖上以鉛筆勾圈
    註明處，見本院卷第58頁），看到被告戊○○下車走進去停
    車場裡面，不久再回至被告丁○○機車上腳踏處拿取飼料袋
    走進去停車場，伊因覺其二人形跡可疑，遂在該處停留5 至
    10分鐘觀察，果然看見被告戊○○在兩臺水泥車中間，將置
    放於停放右方之水泥車上置物架（即證人丙○○96年10月31
    日所繪製之簡圖上以藍筆勾圈註明處，見本院卷第58頁）之
    鐵管放進去飼料袋內，伊見此隨即駕駛上開自小客車自仁和
    路左轉通校路，先控制把風的丁○○，再帶丁○○到2 臺車
    中間逮捕戊○○等語（本院卷第47、50頁），與證人己○○
    到庭具結證稱：伊與丙○○駕駛自小客車行經高雄縣岡山鎮
    ○○路時，見被告丁○○在機車上，引擎發動中，被告戊○○則拿著米黃色飼料袋走進高雄縣岡山鎮○○路路邊空地停
    車場，伊見被告丁○○東張西望、形跡可疑，遂與己○○將
    上開自小客車迴轉至被告丁○○機車前方，斯時即見被告戊○○正將2 、3 塊鐵管鐵套裝進飼料袋中，他的手一邊拿著
    飼料袋，一邊在裝鐵管鐵套等語（本院卷第39頁至第42頁）
    ，就當日查獲情形及在何處目睹被告戊○○偷竊鐵管一節並
    不一致，其二人證述之真實性已堪置疑，且查：
  1.證人丙○○前揭證述雖與偵查中證述情節（偵卷第16頁）大
    致相符，惟依其所述，伊在仁和路底，尚未左轉通校路之處
    目睹被告戊○○竊盜，然依證人丙○○當庭所繪製之現場圖
    （本院卷第58頁），依其所處位置之角度及兩臺水泥車放置
    位置，其視線似有被其一水泥車輛遮蔽之可能，能否清楚目
    睹竊盜之情，已非無疑義。再經本院到場履勘，向證人丙○○確認當時兩臺水泥車、證人之自小客車停置之相對位置後
    ，由證人所駕駛之自小客車停置之處，亦因右方水泥車之阻
    擋，無法清楚目睹證人丙○○所述兩臺水泥車車身中間處之
    被告戊○○身處之位置，更無法目睹該右方水泥車上之置物
    架，此有履勘現場圖1 張（本院卷第72頁）、由證人所駕駛
    之自小客車停置之處往被告戊○○竊盜所處之位置拍攝之履
    勘照片6 張（本院卷第105 頁至第107 頁）在卷可佐。因此
    ，雖證人丙○○證稱伊在前揭自小客車停置之處，目睹被告
    戊○○將右方水泥車置物架上之鐵管放進飼料袋內，然依本
    院履勘結果，其視線確實會受右方水泥車之阻擋，無法目睹
    其所證述之被告戊○○竊盜經過，從而證人丙○○證稱伊親
    眼目睹被告戊○○竊盜之情，尚難逕為採信。又依證人丙○○所述伊將車停在仁和路底，尚未左轉通校路之處，停了5
    至10分鐘觀察，雖證人當時所駕駛之車輛非警車，僅係一般
    自小客車，然伊將該車停在該處達5 至10分鐘之行徑，對於
    把風竊盜者而言仍非尋常，若被告丁○○確為把風，何以未
    能警覺而促使被告戊○○注意，此亦與常情未合。證人丙○○前揭證詞既有上述與事實及常情不符之處，再參以證人丙○○有前述不按被告戊○○供述如實記載之情形存在（參前
    揭警詢筆錄，見警卷第5 、12頁），其動機實屬可議，是其
    證詞之證明力自已有降低，從而證人丙○○前揭證述尚難遽
    予採信。
  2.證人己○○又證稱：伊與丙○○將車往前開再迴轉，開的很
    慢，因為要看戊○○跟丁○○要做何事，從看到許明宗拿飼
    料袋進去到迴轉至丁○○車子前面大約開了3 分鐘等語（本
    院卷第45頁），依證人所述伊與丙○○為觀察被告二人所為
    ，所以將車速放慢，且又逆向迴轉至被告丁○○機車前，此
    行徑對於把風竊盜者而言並非尋常，若被告丁○○確實在機
    車上為被告戊○○把風，何以就證人前揭所述行徑未予警覺
    ，並提醒被告戊○○注意，反而讓迴轉至伊機車前之證人目
    睹被告戊○○竊盜行為，與常情容有未合。從而，證人己○○前揭證詞既與證人丙○○證述情節不相符合，且與常情未
    合，本院亦難予採信。
  3.另，雖證人己○○、丙○○就被告許明宗拿飼料袋進去高雄
    縣岡山鎮○○路路邊空地停車場一節之證述互核相符，然此
    節亦為被告二人所否認，除現場蒐證照片上確有粉紅色飼料
    袋一個，本件未有粉紅色或米黃色飼料袋扣押在案，而證人
    己○○、丙○○既有如上不按被告供述如實記載之情形存在
    ，其等證詞之證明力已有減低，從而，在乏客觀證據佐證之
    下，依前揭照片僅能證明當時現場確有一粉紅色飼料袋，然
    尚難逕以該照片及證人己○○、丙○○二人有瑕疵之證述，
    即認被告許明宗拿飼料袋進去停車場一節確為真實無訛。
  4.綜上所述，前揭證人之己○○、丙○○之證述，均難據以認
    定被告二人有何竊盜之犯行。
  (二)證人甲○○○到庭具結證稱：96年4 月12日當天，警察要伊
    到伊停放二臺水泥車的停車場，伊到場後看見被告丁○○之
    機車腳踏板上放有1 個飼料袋，其內裝有伊所有的抽油器、
    鐵管等語（本院卷第89頁），與證人丙○○、己○○證述該
    飼料袋係放在兩臺車之中間等語（本院卷第91頁），就該飼
    料袋放置位置不相一致，然當時現場確有一粉紅色飼料袋，
    允無疑義。惟證人甲○○○係事後經警通知到達現場，依其
    所述僅能證明當時現場確有一粉紅色飼料袋，尚難依其證詞
    即認被告二人有何竊盜之犯行。
  (三)至高雄縣政府警察局岡山分局扣押筆錄、扣押物品目錄表、
    贓物認領保管單各1 份及現場蒐證照片3 張等證據，僅能認
    定水泥車鐵管1 套、鐵製抽油器1 支置放於高雄縣岡山鎮○○路路邊空地停車場之事實，尚難依此認定被告二人有何竊
    盜之犯行。
  (四)再依警詢筆錄所載內容，被告戊○○、丁○○業已自白本件
    犯罪，惟就該警詢筆錄被告戊○○、丁○○自白犯罪部分既
    與錄音內容有不符之處，業如上述，該不符之部分當無證據
    能力。從而，尚難依被告戊○○、丁○○與錄音內容不符之
    警詢筆錄自白記載，即逕認被告二人有何竊盜之犯行。
  (五)綜上，證人丙○○、己○○之證詞既有如上之瑕疵，公訴人
    所舉之證據無法據以採為被告二人不利之認定，且未達於通
    常一般之人均不致有所懷疑，而得確信其為真實之程度，尚
    不足以證明被告戊○○、丁○○確有竊盜之犯行。此外，復
    查無其他積極證據足以證明被告戊○○、丁○○確有公訴人
    所指之犯行，揆諸前揭法條及最高法院判例意旨之說明，自
    應為被告戊○○、丁○○無罪之諭知。
據上論斷，應依刑事訴訟法第301 條第1 項前段，判決如主文。
本案經檢察官乙○○到庭執行職務。
中　　華　　民　　國　　96　　年　　1　　月　　31　　日
                  刑事第十庭    審判長 法　官 何秀燕
                                       法  官 林揚奇
                                       法  官 顏銀秋
上正本證明與原本無誤。
如不服本判決，應於判決送達後10日內，向本院提出上訴狀。
中　　華　　民　　國　　96　　年　　1　　月　　31　　日
                                       書記官 董明惠
